【裁判字號】    88,簡上,469
【裁判日期】    890525
【裁判案由】    給付票款
【裁判全文】
臺灣高雄地方法院民事判決  八十八年度簡上字第四六九號
    上  訴  人  甲○○
    被上訴人    乙○○
右當事人間請求給付票款事件，上訴人對於中華民國八十八年九月二十九日本院八十
八年度雄簡字第一０六七號第一審判決提起上訴，本院判決如左：
    主  文
上訴駁回。
第二審訴訟費用由上訴人負擔。
    事  實
甲、上訴人方面：
一、聲明：
（一）原判決廢棄。
（二）廢棄部分，被上訴人應給付上訴人新台幣一百二十萬元及自如附表所示提示
      日起至清償日止，按年息百分之六計算之利息。
二、陳述：除與原審判決書所載者相同茲予引用外，補稱：
（一）系爭如附表所示之支票（以下簡稱系爭支票）為被上訴人乙○○交付何淑分，
      由何淑芬持向上訴人借款。上訴人事後雖未將借款交付被上訴人，然因何淑芬
      另有積欠上訴人欠款，何淑芬遂同意以該等支票作為給付欠款之擔保，並於支
      票背面背書。被上訴人雖未曾表示將支票作為何淑芬債務之擔保，然被上訴人
      既為發票人，自應付發票人之付款責任。
（二）何淑芬就本案訴訟標的之判決結果有利害關係，依法本不得令具結，其證詞與
      事實不符，無證據能力，不應採用，原審未察，採為判決基礎之一，自有未洽
      。
（三）發票人即被上訴人應依票據文義擔保支票之支付，原判決為不利上訴人之判決
      ，自有違誤。
三、證據：援用原審之立證方法。
乙、被上訴人方面：
一、聲明：求為判決駁回上訴。
二、陳述：除與原審判決書所載者相同茲予引用外，補稱：
    被上訴人確實簽發系爭支票五張，委由何淑芬持向上訴人借款，然上訴人並未給
    付借款，且被上訴人從未同意將系爭支票作為何淑芬積欠上訴人債務之擔保，被
    上訴人自無庸負發票人責任。
三、證據：援用原審之立證方法。
    理  由
一、上訴人起訴主張：被上訴人簽發系爭五張支票後，委由何淑芬向其調借現款，其
    事後雖未交付上開借款，然因何淑芬另積欠其借款，何淑芬遂同意將系爭支票作
    為清償欠款之擔保，並於支票上背書，惟上開支票屆期經提示均不獲付款。被上
    訴人既係系爭支票之發票人，自應負發票人之付款責任，爰依票據之法律關係，
    請求被上訴人給付如附表所示之票款。
二、被上訴人則以伊雖於簽發系爭支票後，委託訴外人何淑芬持系爭支票向上訴人調
    借現款，但上訴人並未給付借款，且伊未曾同意將系爭支票作為清償何淑芬積欠
    上訴人債務之擔保，上訴人明知其事，卻請求伊負發票人之付款責任，顯無理由
    等語置辯。
三、經查，上訴人起訴主張被上訴人簽發系爭五張支票後，委由訴外人何淑芬持向其
    調借現金，惟其事後並未給付借款，嗣因何淑芬同意將系爭五張支票作為何淑芬
    積欠其欠款之擔保，而未將系爭支票返還被上訴人及系爭如附表編號三、四所示
    二張支票之發票日欄，於何淑芬交付支票時，原係空白，事後由上訴人自行填上
    發票日及系爭五張支票屆期經提示均不獲付款等事實，業據提出系爭支票五張、
    退票理由單五張為證，且為被上訴人所不爭執，足堪信為真實。
四、按支票之發票年月日，依票據法第一百二十五條第一項第七款之規定，為票據應
    記載事項，如支票欠缺該事項之記載，依同法第十一條第一項前段之規定，其票
    據無效。經查，訴外人何淑芬交付上訴人如附表所示支票五張時，其中編號三、
    四所示二張支票原未有發票日之記載，而係上訴人事後自行填載發票日等事實，
    業據上訴人自承在卷，已如前述，而發票日之記載為專屬發票人之權限，上訴人
    既自承未經發票人即被上訴人之授權同意而自行填載發票日，足認該二張支票於
    簽發時，即欠缺發票日之記載，依上開法律規定，該二張支票應屬無效之票據，
    發票人自無庸負發票人責任。
五、又按「票據債務人不得以自己與發票人或執票人之前手間所存抗辯之事由對抗執
    票人。但執票人取得票據出於惡意者，不在此限。」，票據法第十三條定有明文
    ，是以依上開法條之反面解釋，票據債務人得以自己與執票人間所存之抗辯事由
    對抗執票人，自不待言。經查，被上訴人簽發系爭五張支票，除其中編號三、四
    所示之二張支票係無效票據，被上訴人無庸負發票人責任，已如前述外，其餘系
    爭三張支票係由被上訴人委由訴外人何淑芬交付上訴人作為被上訴人向上訴人借
    款之擔保，惟上訴人收受票據後，並未交付借款予被上訴人及被上訴人從未向上
    訴人表示同意將系爭支票作為何淑芬積欠上訴人債款之擔保等事實，為二造所不
    爭執，足認上訴人與被上訴人間並無借款關係及保證關係不存在，從而被上訴人
    即無支付票款以清償本身借款及代償何淑芬積欠上訴人債務之義務，被上訴人以
    二造間之票據原因關係即借款關係、保證關係不存在為由，對抗執票人即上訴人
    ，主張拒絕付款，依上開法律規定，為有理由。原審判決以附表編號三、四所示
    二張支票係無效票據及二造間其餘三張支票之票據原因關係即借款關係、保證關
    係不存在，認為被上訴人無庸負發票人付款責任，而駁回上訴人之請求，核無不
    合。又上訴人上訴意旨指摘原判決違誤云云，為無理由，應予駁回。
六、上訴人既自認未將借款交付被上訴人及被上訴人從未表示同意將系爭支票作為清
    償何淑芬另外積欠上訴人借款之擔保等事實，則證人何淑芬、陳銘德、張維津分
    別於原審證稱被上訴人於簽發系爭票據前，曾向上訴人借款已還清及何淑芬確有
    積欠上訴人債務等證言，不影響本件訴訟之結果，爰不予採用，併予敘明。
七、據上論結，本件上訴為無理由，依民事訴訟法第四百三十六條之一第三項、第四
    百四十九條第一項、第七十八條，判決如主文。
中      華      民      國    八十九    年      五      月    二十五    日
                              臺灣高雄地方法院民事第六庭
~B審判長法官  陳明富
~B法      官  吳進寶
~B法      官  吳文婷
右為正本係照原本作成。
本判決不得上訴。
中      華      民      國    八十九    年      五      月    二十五    日
~B法院書記官  王少玲
    附    表  ：


司法院資訊處製作；財團法人民間司法改革基金會備份。
